臺灣彰化地方法院刑事判決　　　　　　　100年度訴字第494號
公　訴　人　臺灣彰化地方法院檢察署檢察官
被　　　告　江閔聰
上列被告因違反毒品危害防制條例案件，經檢察官提起公訴（10
0 年度毒偵字第596 號），本院依簡式審判程序判決如下：
    主    文
江閔聰施用第一級毒品，累犯，處有期徒刑拾月。
    犯罪事實
一、江閔聰曾因施用毒品案件，經本院裁定移送觀察、勒戒後，
    認無繼續施用毒品之傾向，於民國88年10月2 日執行完畢釋
    放，由臺灣彰化地方法院檢察署檢察官以88年度毒偵字第71
    2 號為不起訴處分確定。於前揭觀察、勒戒執行完畢釋放後
    5 年內，復因施用毒品案件，經本院以88年度毒聲字第5529
    號裁定移送觀察勒戒後，認有繼續施用毒品之傾向，經檢察
    官聲請，由本院以89年度毒聲字第50號裁定移送戒治處所施
    予強制戒治1 年，於89年1 月27日起送臺灣雲林戒治所施以
    強制戒治滿3 個月後，其成效經評定合格，無繼續戒治必要
    ，經本院以89年度毒聲字第3416號裁定停止戒治，所餘戒治
    期間付保護管束，此部分所犯刑事案件，則經本院以89年度
    訴字第129 號判決判處有期徒刑7 月、3 月，應執行有期徒
    刑8 月確定（業已執行完畢）；又因施用毒品，經本院以90
    年度訴字第221 號判決判處有期徒刑7 月、3 月，應執行有
    期徒刑8 月確定（業已執行完畢）。再因施用毒品案件，經
    本院以95年度訴字第7 號、96年度訴字第1866號分別判處有
    期徒刑11月、1 年確定，經接續執行，甫於98年5 月16日縮
    刑期滿執行完畢。詎其仍不知悔改，復基於施用第一級毒品
    海洛因之犯意，於100 年1 月30日上午10時30分許，在其位
    於彰化縣員林鎮○○里○○路○ 段37巷202 號之住處，以將
    海洛因放入注射針筒，再摻水注射之方式，施用第一級毒品
    海洛因1 次。嗣於100 年1 月30日下午5 時10分許，因欲戒
    掉毒癮，乃於未被有偵查犯罪職權之機關或公務員發覺本案
    施用第一級毒品之犯行前，即自行前往彰化縣警察局員林分
    局東山派出所，主動向員警供承有上開施用毒品犯行，並接
    受尿液檢驗，自首而接受裁判；另經員警採集其尿液送驗，
    結果亦確呈嗎啡陽性反應而查悉上情。
二、案經彰化縣警察局員林分局報告臺灣彰化地方法院檢察署檢
    察官偵查起訴。
    理    由
一、本案被告江閔聰所犯係死刑、無期徒刑、最輕本刑為3 年以
    上有期徒刑以外之罪，其於準備程序就前揭被訴事實為有罪
    之陳述，經受命法官告知簡式審判程序之旨，並聽取其與公
    訴人之意見後，本院認無不得或不宜改依簡式審判程序進行
    之處，爰依刑事訴訟法第273 條之1 第1 項、第284 條之1
    ，裁定由受命法官獨任進行簡式審判程序，合先敘明。
二、上揭事實，業據被告江閔聰迭於警、偵訊中及本院行準備程
    序與審理時均坦承不諱，且其於100 年1 月30日為警所採取
    之尿液，經送鑑驗結果，確呈嗎啡（按一般施用海洛因者會
    在其體內代謝為嗎啡成分殘留，並經由尿液排出）陽性反應
    ，有彰化縣警察局員林分局委託檢驗尿液代號與真實姓名對
    照認證單及詮昕科技股份有限公司00000000號濫用藥物尿液
    檢驗報告各1 紙附卷可稽，足徵被告自白與事實相符，堪予
    採信。
三、按依毒品危害防制條例第20條第2 項規定觀察、勒戒或強制
    戒治執行完畢釋放後，5 年後再犯第10條之罪者，適用本條
    前二項之規定；又經觀察、勒戒或強制戒治執行完畢釋放後
    ，5 年內再犯第10條之罪者，應由檢察官偵查起訴，毒品危
    害防制條例第20條第3 項、第23條第2 項分別定有明文。而
    參酌該條例第20條第3 項立法理由：「觀察、勒戒或強制戒
    治後5 年後再犯者，顯見前所實施之觀察、勒戒或強制戒治
    已足以遮斷其施用毒品之癮，為期自新及協助其斷除毒癮，
    對此5 年後再犯者爰明定仍適用初犯之規定，先經觀察勒戒
    、強制戒治之程序」及第23條第2 項之立法理由：「經觀察
    、勒戒或強制戒治後5 年內再犯者，其再犯率甚高，原據以
    實施之觀察勒戒及強制戒治既已無法收其實效，爰施以刑事
    處遇」，足見5 年後再犯者，應再適用觀察、勒戒程序，係
    因前所實施之觀察、勒戒或強制戒治已足以遮斷其施用毒品
    之癮，致5 年內未再犯，故再予其自新機會，重啟觀察、勒
    戒程序；如觀察、勒戒或強制戒治執行完畢釋放後5 年內曾
    再犯施用毒品案件，且於再犯後5 年內復有施用毒品犯行，
    則之前戒毒程序顯未能有效遮斷其施用毒品之癮，依前開立
    法意旨，自無再施以觀察、勒戒之必要，應由檢察官偵查起
    訴（最高法院95年度第7 次、97年度第5 次刑事庭會議決議
    參照）。查被告初犯施用毒品案件，經觀察、勒戒執行完畢
    釋放日係88年10月2 日，而本次公訴人起訴被告施用第一級
    毒品之犯罪時間為100 年1 月30日所犯，雖距離前述觀察、
    勒戒執行完畢釋放日已逾5 年，然被告於前述觀察、勒戒執
    行完畢釋放日後5 年內，即曾因再犯施用毒品案件，經本院
    以以89年度訴字第129 號判處有期徒刑7 月、3 月，應執行
    有期徒刑8 月確定，有臺灣高等法院被告前案紀錄表在卷可
    按，則揆諸前開說明，公訴人就被告本案施用毒品之犯行提
    起公訴，核無違誤，自應由本院依法判決。
四、綜上所述，本案事證已臻明確，被告施用第一級毒品海洛因
    犯行堪予認定，應依法論科。
五、核被告所為，係犯毒品危害防制條例第10條第1 項之施用第
    一級毒品罪。其為供己施用而於施用前持有海洛因之低度行
    為，為其施用之高度行為所吸收，不另論罪。又查被告曾因
    施用毒品案件，分別經本院以95年度訴字第7 號、96年度訴
    字第1866號判決分別判處有期徒刑11月、1 年確定，經接續
    執行，於98年5 月16日縮刑期滿執行完畢，有臺灣高等法院
    被告前案紀錄表1 份附卷可稽，其受此有期徒刑執行完畢後
    ，5 年內故意再犯有期徒刑以上之罪，為累犯，應依刑法第
    47條第1 項之規定，加重其刑。再查本案被告係在有偵查犯
    罪職權之機關或個人發覺其犯罪前，自行前往警局接受尿液
    檢驗，並主動向員警供承其上開施用第一級毒品之犯行，此
    有警局刑事案件報告書及被告於100 年1 月30日之調查筆錄
    各1 份附卷可憑，足認被告確係在警員未發現有確切之根據
    得為合理之懷疑前，即主動供述其施用第一級毒品，自係屬
    符合自首之要件無誤，爰依刑法第62條予以減輕其刑，並依
    法先加後減之。爰審酌被告前曾因施用毒品罪行，經2 次移
    送觀察、勒戒，又因施用毒品案件，多次經法院判刑確定，
    竟復犯本案犯行，足見其自制能力尚有未足，有接受相當期
    間監禁教化之必要，以促其及早矯正吸毒惡習；惟念及被告
    犯罪之動機、目的係因施用毒品之習性難以戒除，其犯罪手
    段主要係戕害自己之身心，對他人權益之侵害仍屬有限及本
    案係被告自首而查獲之犯後態度等一切情狀，量處如主文所
    示之刑，以示懲儆。
據上論斷，應依刑事訴訟法第273 條之1 第1 項、第299 條第1
項前段，毒品危害防制條例第10條第1 項，刑法第11條前段、第
47條第1 項、第62條前段，判決如主文。
本案經檢察官廖偉志到庭執行職務。
中    華    民    國   100    年    6     月    13    日
                  刑事第四庭    法  官  吳永梁
以上正本證明與原本無異。
如不服本判決應於收受判決後10日內向本院提出上訴書狀，並應
敘述具體理由；其未敘述上訴理由者，應於上訴期間屆滿後20日
內向本院補提理由書( 均須按他造當事人之人數附繕本) 「切勿
逕送上級法院」。
中    華    民    國   100    年    6     月    13    日
                                書記官  林子惠
附錄本案論罪科刑法條全文：
毒品危害防制條例第10條
施用第一級毒品者，處6 月以上5 年以下有期徒刑。
施用第二級毒品者，處3 年以下有期徒刑。